【裁判字號】    92,訴,1049
【裁判日期】    920530
【裁判案由】    偽造文書等
【裁判全文】
臺灣高雄地方法院刑事判決                        九十二年度訴字第一四九號
    公  訴  人  臺灣高雄地方法院檢察署檢察官
    被      告  乙○○
右列被告等因偽造文書等案件，經檢察官提起公訴（九十二年度偵字第三九○四號）
，本院判決如左：
    主  文
乙○○行使變造私文書，足以生損害於公眾及他人，處有期徒刑參月，如易科罰金，
以參佰元折算壹日。
    事  實
一、乙○○於民國九十一年間因竊盜案件，經臺灣臺南地方法院以九十一年度易字第
    一四九八號判決判處有期徒刑一年，緩刑三年在案，猶不知悔改，明知其所持有
    之九十一年九－十月份、票號為ＱＬ00000000號、ＱＬ0000000
    0號、ＱＬ00000000號之收銀機統一發票收執聯三紙均係未中任何獎項
    之統一發票，竟基於意圖為自己不法之所有及行使變造統一發票詐欺取財之犯意
    ，將上開三紙統一發票之票號變造為ＱＬ00000000號、ＱＬ00000
    000號、ＱＬ00000000號兌中三獎新台幣（下同）一千元之統一發票
    ，並於九十二年二月十四日上午某時，在台南縣永康市○○街七七五號六樓之五
    住處，於上開變造之三紙統一發票領獎收據欄內，填載自己之姓名、身分證統一
    編號、戶籍地址、電話等資料後，自臺南搭乘火車到高雄，於同日上午十一時三
    十分許，轉搭公車至高雄市三民區○○○路一一六號台灣中小企業銀行大昌分行
    （以下簡稱大昌分行），持上開三紙變造之統一發票向該銀行行員甲○○佯稱中
    獎欲詐領統一發票第三獎獎金一千元而行使之，足生損害於大昌分行、稅捐機關
    對於統一發票給獎事項之管理及核發獎金之正確性，經甲○○檢視發現該三紙統
    一發票之號碼明顯有塗改及墨汁痕跡而察覺有異，而未交付獎金予乙○○，旋即
    報警而當場查獲，並扣得上開變造之三紙統一發票。
二、案經高雄縣警察局鳳山分局報請臺灣高雄地方法院檢察署檢察官偵查起訴。
    理  由
一、訊據被告乙○○固坦承有於右揭時、地持上開三紙變造之統一發票向大昌分行兌
    換第三獎中獎獎金一千元之事實，惟矢口否認有何行使變造私文書及詐欺取財之
    犯行，辯稱：伊不知道統一發票是假的，是銀行告訴伊的才知道，二張發票是路
    上撿的，一張是在便利商店買東西時拿的，因為網友叫伊到高雄來，沒有錢看到
    銀行就去換錢云云。然查，被告於前揭時、地將其所持有之統一發票三紙向大昌
    分行兌領第三獎獎金一千元等情，業據即大昌分行行員甲○○於警訊中證述屬實
    ，且為被告所不否認，並有上開三紙統一發票扣案可資佐證，又扣案之三紙統一
    發票收執聯經本院送請財政部印刷廠鑑定結果，該三紙統一發票收執聯之底紋圖
    騰均有破壞跡象，以光線透視或儀器觀察發票號碼部位，有紙張變薄及刮擦痕跡
    ，另紙張纖維內並殘留印墨等跡象，發票號碼數字印紋顏料重疊合成，且呈噴墨
    狀堆積，均與真品之採凸版印刷方式不符，均為發票號碼經變造處理之發票，有
    財政部印刷廠九十二年五月十四日財印證字第○九二○○○一八二○號函檢附鑑
    定結果分析表一紙附卷可憑（見本院卷第二十頁），是前開三紙統一發票均係遭
    變造為可兌換三獎之中獎號碼，應屬無疑。另統一發票雖可經由每月開出之號碼
    比對發票上之號碼而兌換獎金，然中獎一千元者，需發票號碼之後三位數字與開
    出之中獎號碼後三位數字相符方為中獎，被告所持有之統一發票三紙均為中獎一
    千元之發票，衡之情理，發票欲中獎一千元已非易事，況乎三紙均中獎一千元，
    且倘若被告確係持真實中獎之發票領取獎金，衡情，被告自可在其住處所在之台
    南市之金融機構一併兌領獎金即可，且被告於偵查中自承伊第一次到高雄等語（
    見偵查卷第十一頁），是被告豈有持前開發票遠赴人生地不熟之高雄市兌換獎金
    之理？足見被告實係為避免引起該等銀行之懷疑，以免遭銀行承辦人員識破而被
    查獲，始至高雄市之金融機構領取獎金，至為顯然。又被告無法交代其網友之姓
    名、年籍資料及相約之地點以供查證，則被告前來高雄市之目的為何？即非無疑
    ，是被告前開所辯是網友叫伊來高雄，伊不知道統一發票是變造的云云，顯係卸
    責之虛詞，自難採信。而被告於變造之統一發票上載明自己之姓名、身分證統一
    編號、戶籍地址、電話等資料後，持以向大昌分行行員甲○○詐領獎金，顯係施
    用詐術，自足以生損害於大昌分行、稅捐機關對於統一發票給獎事項之管理及核
    發獎金之正確性，亦堪以認定。本件事證明確，被告犯行洵堪認定。
二、按統一發票係營業人銷售貨物或勞務予買受人之憑證，而刑法第二百零一條所稱
    之有價證券，係指具有一定價值之權利證書，以實行券面所表示財產上之權利時
    ，須占有該券為其特質，現行之給獎辦法係為鼓勵買受人向營業人索取統一發票
    以免逃漏稅捐而設，雖在領獎時亦須占有該得獎之統一發票，但其本質究非表彰
    一定財產上之權利，而係會計憑證之一種，核其性質應屬私文書，該統一發票並
    不因事後公布中獎得依給獎辦法兌領獎金之偶然事實，變易其私文書之性質。被
    告明知所持有之統一發票三紙均係變造，仍持向大昌分行行員甲○○兌領獎金，
    因遭甲○○識破而未得逞，足以生損害於大昌分行及稅捐機關之所為，係犯刑法
    第二百十六條之行使第二百十條之變造私文書罪及同法第三百三十九條第三項、
    第一項之詐欺取財未遂罪。公訴人認被告上開所為係犯行使偽造私文書罪，尚有
    未洽。被告所犯上開行使變造私文書及詐欺取財未遂二罪間，有方法結果之牽連
    關係，為牽連犯，應依刑法第五十五條從一重之行使變造私文書罪論處。爰審酌
    被告為圖小利致罹刑章，所生危害尚輕，惟犯後未坦承犯行，不知悔悟，及其行
    為嚴重損害統一發票兌獎之正確性、對國家金融秩序甚有危害及犯罪之目的、手
    段、知識程度等一切情狀，量處如主文所示之刑，並諭知易科罰金之折算標準，
    以示懲儆。又扣案之票號為ＱＬ00000000號、ＱＬ00000000號
    、ＱＬ00000000號之變造收銀機統一發票收執聯三紙，因已交付銀行兌
    領獎金，顯非屬被告所有之物，爰不予宣告沒收，併予明。
據上論斷，應依刑事訴訟法第二百九十九條第一項前段，刑法第二百十六條、第二百
十條、第三百三十九條第三項、第一項、第五十五條、第四十一條第一項，罰金罰鍰
提高標準條例第一條前段、第二條，判決如主文。
本案經檢察官蔡麗宜到庭執行職務。
中      華      民      國    九十二    年      五      月     三十     日
                                    臺灣高雄地方法院刑事第三庭
                                        法  官    廖純卿
右正本證明與原本無異。
如不服本判決，應於判決送達後十日內，向本院提出上訴狀。
                                        書記官    劉企萍
中      華      民      國    九十二    年      六      月      三      日
附錄本判決論罪科刑法條全文：
刑法第二百一十六條
行使第二百十條至第二百十五條之文書者，依偽造、變造文書或登載不實事項或使登
載不實事項之規定處斷。
刑法第二百十條
偽造、變造私文書，足以生損害於公眾或他人者，處五年以下有期徒刑。
刑法三百三十九條
意圖為自己或第三人不法之所有，以詐術使人將本人或第三人之物交付者，處五年以
下有期徒刑、拘役或科或併科一千元以下罰金。
以前項方法得財產上不法之利益或使第三人得之者亦同。
前二項之未遂犯罰之。


司法院資訊處製作；財團法人民間司法改革基金會備份。
